高雄高等行政法院判決　　　　　　　　　　　　　　 九十一年度訴字第二四三號
　　　　　　　　　　　　　　　.
原　　　告　鑫豐投資股份有限公司
代　表　人　甲○○董事長
訴訟代理人　林宏儒　會計師
被　　　告　財政部高雄市國稅局
代　表　人　鄭宗典局長
訴訟代理人　乙○○
右當事人間因營利事業所得稅事件，原告不服財政部中華民國九十一年一月二十三日
台財訴第0000000000號訴願決定，提起行政訴訟。本院判決如左：
    主  文
原告之訴駁回。
訴訟費用由原告負擔。
    事  實
一、事實概要：
緣原告民國（下同）八十四年度營利事業所得稅結算申報，原列報證券交易所得為虧
損新台幣（以下同）六、三三六、九九二元，全年課稅所得額為一一、八０七元，被
告初查認原告係以買賣有價證券為專業之營利事業，其系爭年度證券交易所得中，並
未攤列營業費用，遂依財政部八十三年二月八日台財稅第八三一五八二四七二號函釋
，就原告自行申報系爭年度不可合理明確歸屬之營業費用九、六一九、九五六元，計
算其出售有價證券部分應予分攤之營業費用為七、五三四、二九五元，並自有價證券
出售之收入項下減除，核定系爭年度證券交易所得為虧損八、一八八、三三六元，全
年課稅所得額為一、八六三、一五一元。原告不服，申經復查，未獲變更，提起訴願
，亦遭駁回，原告仍難甘服，遂提起本件行政訴訟。
二、兩造之聲明：
    甲、原告聲明求為判決：
    （一）訴願決定及原處分均撤銷。
    （二）訴訟費用由被告負擔。
    乙、被告聲明求為判決：
    （一）原告之訴駁回。
    （二）訴訟費用由原告負擔。
三、兩造主張之理由：
甲、原告起訴意旨略謂：
（一）基於「實質課稅原則」及「收入與成本配合原則」，原告對財政部八十三年二
      月八日台財稅第八三一五八二四七二號函釋，將不可直接歸屬之營業費用「按
      核定有價證券收入、投資收益、債券利息收入及其他營業收入比例，計算有價
      證券出售部份應分攤之費用及利息，自有價證券出售收入項下減除」乙節，並
      非不同意，惟對於被告於使用時將「其他營業收入」侷限於「登記之營業項目
      」則不予認同，茲分述理由如下：
（１）被告對於投資公司並無設定特定申報表格，原告乃依既定格式將佣金收入、出
      版收入（申報列入其他收入中，被告核定時改列營業收入）、利息收入及其他
      收入列「非營業收益」項下申報，被告不究明收入之實質內容，以系爭收入原
      告列「非營業收益」項下，即以非「其他營業收入」論斷，即未就事實認定，
      業已違反實質課稅之原則。
（２）被告以系爭收入非「登記營業項目」而視為非「其他營業收入」，即有違最高
      行政法院（即改制前行政法院）六十八年判字第六八四號及七十二年判字第四
      三二號之判例所示「不論收入是否在其『登記營業項目』之內，應就事實認定
      是否屬營業收入一部分之意旨。
（３）依前述八十三年二月八日台財稅第八三一五八二四七二號函令「債券利息收入
      」可併入收入比例計算分攤營業費用，原告採更保守方式將資金存入銀行賺取
      利息，實亦為投資理財方式，故利息併入分攤並無不妥，又財政部八十三年十
      一月二十三日台財稅第八三一六二０八九七號函釋以買賣有價證券為專業之投
      資公司交際費限額計算方式已列明「利息等投資收益，准併入營業收入總額」
      ，此函收入並不侷限於債券利息，被告之抗辯顯與此函令相矛盾。
（４）原告（起訴狀誤載為被告）該期申報仲介股票買賣佣金收入二、四五八、三八
      五元，佔出售有價證券收入五、七０六、七三七元之百分之四十三強，佔總收
      入九、七０二、五八九元之百分之二十五強，其佔總收入比例之重，自不能否
      認佣金收入為其主要營業收入之事實。
（５）原告該期出版刊物收入一、四一三、九九九元，原申報時列「非營業收益」項
      下之其他收入，被告核定時轉列「營業收入」項下，並併同分攤不可直接歸屬
      之營業費用，而原告營業登記之項目亦不包含出版業務（見公司登記之執照影
      本），申報時亦列「非營業收益」項下，顯見被告之認定並不一致，又被告於
      核算投資公司分攤營業費用之比例時，時有將「非營業收益」列入總收入之情
      事，顯見被告該項抗辯並不合理。
（６）依稅法「收入與成本配合原則」，課稅時收入應扣除相關費用，企業之經營不
      論收入為「營業收入」或「非營業利益」均會投入相關之成本，蓋收入不可能
      憑空而得，故對於不可直接歸屬之費用，既因該費用為「不可直接歸屬」，就
      應由所有之收入比例分攤方符合稅法之基本精神，不可因為達成課稅目的而任
      意曲解或設限。
（二）綜上所述，原處分及訴願決定均有未洽，請依法予以撤銷等語。
乙、被告答辯意旨略謂：
（一）按「營利事業所得之計算，以其本年度收入總額減除各項成本費用、損失及稅
      捐後之純益額為所得額。」「公司組織之營利事業，投資於國內其他非受免徵
      營利事業所得稅待遇之股份有限公司組織者，其投資收益之百分之八十，免予
      計入所得額。」及「自中華民國七十九年一月一日起，證券交易所得停止課徵
      所得稅，證券交易損失亦不得自所得額中減除。」分別為行為時所得稅法第二
      十四條第一項、第四十二條及第四條之一所明定。次按「核釋營利事業於證券
      交易所得停止課徵所得稅期間從事有價證券買賣，其營業費用及利息支出之分
      攤原則。說明：二、非以有價證券買賣為專業之營利事業，其買賣有價證券部
      分，除可直接歸屬之費用及利息，應自有價證券出售收入項下減除外，不必分
      攤一般營業發生之費用及利息。三、以有價證券買賣為專業之營利事業，其營
      業費用及借款利息，除可合理明確歸屬者得個別歸屬認列外，應按核定有價證
      券出售收入、投資收益、債券利息收入及其他營業收入比例，計算有價證券出
      售部分應分攤之費用及利息，自有價證券出售收入項下減除。」復據財政部八
      十三年二月八日台財稅第八三一五八二四七二號函釋在案。
（二）本件原告係以投資為專業之營利事業，其不可合理明確歸屬之營業費用九、六
      一九、九五六元，應按前揭財政部函釋規定計算有價證券出售部分應分攤之費
      用，自有價證券出售收入項下減除，為原告所不爭，並於申報時自行計算應分
      攤之費用為五、六六四、三四０元，首予陳明。
（三）經查原告自行依前揭財政部函釋規定計算分攤比例公式中之分母，除有價證券
      出售收入、投資收益外，尚有利息收入二一、五九六元、佣金收入二、四五八
      三八五元及其他收入一、四一六、六九一元等非營業收入，被告初查時將其他
      收入之出售投資月刊收入一、四一三、九九九元轉列營業收入併計分攤外，其
      餘否准其併計分攤，核定應分攤之費用為七、五三四、二九五元。原告訴稱利
      息收入、佣金收入及其他收入事實均應屬營業收入，應併計分攤營業費用乙節
      ，查系爭收入均非經核准登記之營業項目，原告已自行申報為非營業收入，被
      告從其申報認定，應無不合；既為非營業收入，自非屬首揭財政部函釋內之「
      其他營業收入」，原告所訴，應無足採。另原告訴稱不可直接歸屬之費用，應
      由所有之收入比例分攤乙節，核與首揭財政部函釋之分攤原則有違，亦不足採
      ，是被告核定尚無不合，請予維持等語。
    理  由
一、按「營利事業所得之計算，以其本年度收入總額減除各項成本費用、損失及稅捐
    後之純益額為所得額。」「公司組織之營利事業，投資於國內其他非受免徵營利
    事業所得稅待遇之股份有限公司組織者，其投資收益之百分之八十，免予計入所
    得額。」及「自中華民國七十九年一月一日起，證券交易所得停止課徵所得稅，
    證券交易損失亦不得自所得額中減除。」分別為行為時所得稅法第二十四條第一
    項、第四十二條及第四條之一所明定。又「核釋營利事業於證券交易所得停止課
    徵所得稅期間從事有價證券買賣，其營業費用及利息支出之分攤原則。說明：二
    、非以有價證券買賣為專業之營利事業，其買賣有價證券部分，除可直接歸屬之
    費用及利息，應自有價證券出售收入項下減除外，不必分攤一般營業發生之費用
    及利息。三、以有價證券買賣為專業之營利事業，其營業費用及借款利息，除可
    合理明確歸屬者得個別歸屬認列外，應按核定有價證券出售收入、投資收益、債
    券利息收入及其他營業收入比例，計算有價證券出售部分應分攤之費用及利息，
    自有價證券出售收入項下減除。」復經財政部八十三年二月八日台財稅第八三一
    五八二四七二號函明釋在案，合先敘明。
二、經查，本件原告係從事有價證券買賣、投資為專業之營利事業，有營利事業登記
    證影本附於原處分卷可憑，原告對之亦無爭執，堪予認定。又原告因其八十四年
    度營利事業所得稅結算所申報之證券交易所得中，並未攤列營業費用，被告遂依
    財政部八十三年二月八日台財稅第八三一五八二四七二號函釋，就原告系爭年度
    不可合理明確歸屬之營業費用九、六一九、九五六元，計算其出售有價證券部分
    應分攤之營業費用為七、五三四、二九五元，並自有價證券出售之收入項下予以
    減除，原告不服，申經復查及訴願決定，均未獲變更，乃起訴主張如事實欄所載
    ，茲原告對於被告依財政部八十三年二月八日台財稅字第八三一五八二四七二號
    函釋計算系爭年度有價證券部分應分攤之費用及利息，並無異議，故本件關於法
    令適用部分，尚無爭議，先予敘明。惟原告仍爭執（１）被告將「其他營業收入
    」侷限於「登記之營業項目」，未就事實認定原告申報之佣金收入、利息收入及
    其他收入（以下簡稱系爭收入）是否屬於營業收入之一部分，有違最高行政法院
    六十八年判字第六八四號及七十二年度判字第四三二號判例意旨。（２）依財政
    部八十三年十一月二十三日台財稅字第八三一六二０八九七號函釋，利息收入亦
    可併入「營業收入」計算交際費限額。（３）且該年度原告佣金收入佔出售有價
    證券收入之比例尚遠高於其佔總收入之比例，自不能否認佣金收入為其主要收入
    之事實。（４）復查決定時被告已將原申報為「非營業收益」之出版物收入轉列
    為營業收入，則系爭收入亦應為一致之處理。（５）依收入與成本配合原則，系
    爭收入均會投入相關成本，既為不可直接歸屬之費用，即應由所有收入比例分攤
    方符稅法之基本精神云云。惟查，本件原告八十四年度營利事業所得稅結算申報
    ，業將系爭收入等明列於「非營業收益」項下，有原告八十四年度營利事業所得
    稅結算申報書並會計師簽證之查核報告附於原處分卷可稽，則被告從其申報據實
    認定，尚無不合。又原告既係以經營有價證券投資、買賣為專業之營利事業，且
    其八十四年度所列報之營業收入五、六五四、五九七元，亦全來自於出售有價證
    券所得，則就其實質上經濟事實關係及所產生之實質經濟利益觀之，足見原告購
    入賣出有價證券，係以賺取買賣差價利益為其主要投資目的，是必須與此目的有
    關之收益所得，方能歸屬於原告之營業收入，其理甚明。惟原告所爭執應一併列
    入「營業收入」之系爭收入，核其性質，蓋其中佣金收入二、四五八、三八五元
    係來自於原告仲介股票買賣所得，另利息收入二一、五六九元則單純為原告將資
    金存入銀行所生之孳息，其他收入二、六九二元係什項收入，均與原告所營事業
    之主要投資目的不合，原告猶執為論據，主張系爭收入均應併入規定公式之「其
    他營業收入」內比例分攤應稅之營業費用，洵不足採。又出版業務並非原告核准
    登記之營業項目，是關於該項業務所得收益，本不得列為原告之營業收入，惟被
    告原核定誤將系爭年度出版刊物收入一、四一三、九九九元列為營業收入，依行
    政救濟禁止為不利益變更之法理，故被告仍將出版收入列於「其他營業收入」項
    下併同分攤不可直接歸屬之營業費用，此為事理所當然，非得據此以為系爭收入
    亦應併同轉列為「其他營業收入」作為分母併計分攤之正當理由，茲原告復爭執
    其申報時既將該出版收入與系爭收入同列於「非營業收益」，即應就系爭收入為
    相同處理等語，即難採憑。末查，首揭財政部函釋之分攤原則已明列應按「核定
    有價證券出售收入、投資收益、債券利息收入及其他營業收入」為分母，亦即以
    「相關營業收入」計算比例分攤有價證券出售部分應分攤之費用及利息，則原告
    訴稱系爭不可直接歸屬之費用，應由「所有之收入」比例分攤方符收入與成本配
    合原則乙節，顯係誤解法令，尚不足取。從而，原處分核定原告系爭年度證券交
    易所得為虧損八、一八八、三三六元，全年課稅所得額為一、八六三、一五一元
    ，揆諸首揭規定及財政部函釋意旨，並無違誤，復查、訴願決定遞予維持，亦無
    不合。原告提起本件訴訟，請求撤銷訴願決定及原處分，非有理由，應予駁回。
    又本件事證已明，兩造其餘爭執，尚不影響本件判決之基本論據，即無逐一論述
    之必要，併此敘明。
據上論結，本件原告之訴為無理由，依行政訴訟法第一百九十五條第一項後段、第九
十八條第三項前段，判決如主文。
中　　　華　　　民　　　國    九十一　　年　  　八　　　月　　  三十　　日
                              高雄高等行政法院第二庭
                                          審判長法官 呂佳徵
                                          法      官 林勇奮
                                          法      官 蘇秋津
右為正本係照原本作成。
如不服本判決，應於判決送達後二十日內向本院提出上訴書狀，其未表明上訴理由者
，應於提起上訴後二十日內向本院提出上訴理由書（須按對造人數附繕本）；如於本
判決宣示或公告後送達前提起上訴者，應於判決送達後二十日內補提上訴理由書（須
附繕本）。未表明上訴理由者，逕以裁定駁回。
提起上訴應預繳送達用雙掛號郵票七份（每份三十四元）。
中　　　華　　　民　　　國    九十一　　年　  　八　　　月　　  三十　　日
                                          法院書記官  陳嬿如
